臺灣臺中地方法院交通事件裁定　　　100年度交聲字第1421號
原處分機關　交通部公路總局臺中區監理所
異　議　人
即受處分人　孫華康
上列異議人即受處分人因違反道路交通管理處罰條例案件，對於
交通部公路總局臺中區監理所於民國100年4月12日所為之裁決（
中監違字第裁60-Z7B021614號裁決書），聲明異議，本院裁定如
下：
    主  文
異議駁回。
    理  由
一、原處分意旨略以：異議人即受處分人孫華康（下稱異議人）
    駕駛7629-UD號自小客車於100年3月13日11時47分許，在國
    道6號東向7公里處，因「經雷射槍測定行速111KM，限速90K
    M，超速21KM(測距231M)」違規，經國道公路警察局第七警
    察隊依違反道路交通管理處罰條例第33條第1項第1款當場舉
    發。異議人於期限內到案，經舉發單位查復後仍表不服，本
    所遂於100年4月12日以中監違字第裁60-Z7B021614號裁決書
    裁處罰鍰新臺幣（下同）3,500元並依同條例第63條第1項規
    定記違規點數1點，逾期則依裁決書處罰主文裁處等語。
二、聲明異議意旨略以：1.國道6號東向4.7公里處設有"前有測
    速照相"告示牌，但伊當日是由東草屯交流東向進入國道6號
    ，里程數為5.5公里，但卻於7公里處被攔查，其區間未有預
    告測速告示牌，不符合道路交通管理處罰條例第7條之2第3
    項之規定。2.警方以雷射槍測速亦不符告示標誌"前有測速
    照相"，當時有多車並行，未提供舉證照片，實難佐證當時
    超速車輛為伊所駕駛。3.另後續多次前往該路段拍攝國道七
    隊舉證時影片均發現警方車輛並非停於路肩執行任務，而是
    停於槽化線上，且確實均未開啟警示燈示警，此舉違反道路
    交通安全規則第93條第2項（異議人誤載為第3項）規定，且
    易造成重大車禍。是伊認為警方執行測速攔查之方式、地點
    均為不當云云。
三、按汽車行駛高速公路及快速公路，應依速限標誌指示；汽車
    行駛於高速公路、快速公路或設站管制之道路，不遵使用限
    制、禁止、行車管制及管理事項之管制規則而有行車速度超
    過規定之最高速限者，處汽車駕駛人3,000元以上6,000元以
    下罰鍰；且小型車行駛高速公路行車速度超過規定之最高速
    限20公里以上未滿40公里，而於期限內繳納罰鍰或到案聽候
    裁決者，處罰鍰3,500元；又汽車駕駛人有違反道路交通管
    理處罰條例第33條第1項情形者，除依原條款處罰鍰外，並
    記違規點數1點，高速公路及快速公路交通管制規則第5條第
    1項前段、道路交通管理處罰條例第33條第1項第1款、第63
    條第1項、違反道路交通管理事件統一裁罰基準及處理細則
    分別定有明文。
四、經查：
(一)異議人駕駛上開車輛於前揭時、地，經原舉發單位警員以雷
    射槍測速器測得其有「經雷射槍測定行速111KM，限速90KM
    ，超速21KM(測距231M)」之違規而當場攔停舉發等情，有公
    警局交字第Z7B021614號舉發違反道路交通管理事件通知單
    1紙在卷可憑。又本件舉發警員當時係以雷射槍測速儀（器
    號LP02275）測得上開車輛行速111公里（限速90公里），雷
    射槍測速照相儀器係執勤人員經由測速器之瞄準鏡對準目標
    （單一車輛）扣發射扳機即可精確測出所瞄準目標之速度，
    準確度無疑，行速數據並顯示於抬頭液晶顯示器內，雖未具
    照相及顯示車號、時間、日期之功能，但係對準單一目標測
    速且現場攔檢，駕駛人即可當場檢視測速數據（並無照片及
    其他為佐證），準確性應無疑慮，有內政部警政署國道公路
    警察局第七警察隊100年3月29日公警七交字第1000770321號
    函1份附卷可參。而上開雷射槍測速儀之廠牌為KUSTOM、規
    格為200Hz非照相式、型號為PRO-LITE，並由經濟部標準檢
    驗局於99年11月17日檢定合格，有效期限至100年11月30日
    止，亦有經濟部標準檢驗局雷射測速儀檢定合格證書影本1
    紙附卷可憑，是本件舉發當時使用之雷射測速儀尚在檢定合
    格有效期限內，其準確度及正確性應認無疑。是以，本件舉
    發經過，既由員警以雷射槍瞄準特定車輛偵測方式進行測速
    ，其測得數據應無受其他往來車輛影響之虞，衡諸本件舉發
    員警係執行交通違規臨檢之勤務人員，依其對於雷射槍之操
    作經驗及違規舉發之判斷能力而言，亦不致於對車輛之同一
    性產生誤認之可能。
(二)再對於汽車駕駛人有行車速度超過規定之最高速限或低於規
    定之最低速限違規行為予以舉發，採用固定或非固定式科學
    儀器取得證據資料證明者，於一般道路須至少於100公尺前
    ，於高速公路、快速公路須至少於300公尺前，明顯標示之
    ，道路交通管理處罰條例第7條之2第2項第9款、第3項定有
    明文，是由其文義可知在高速公路上以科學儀器採證超速違
    規所設置之警告標誌，距離該科學儀器設置所在，不得少於
    300公尺。而原處分機關於上開書函中亦表示，本件舉發地
    點係在國道6號東向7公里處，又國道6號東向4.7公里東向處
    確設有「前有測速照相」告示牌，亦為異議人所自認，應堪
    認定，是本件舉發地點既設有「前有測速照相」告示牌，自
    已符合上開規定。況衡其立法用意，不外表明科處違規人行
    政裁罰之終極目的，乃在敦促駕駛人依行車速限駕駛，是以
    科學儀器採證，應由主管機關在明顯處告示，用以提醒駕駛
    人依道路限速行駛，以期在駕駛人避免受罰之心理下，達到
    依行車速限駕駛進而維護行車安全之最大效益，尚非謂如有
    違反，駕駛人超速行駛之違規行為即應不罰，其理至明。換
    言之，駕駛人在高速公路依照規定速限行駛之義務，並不因
    警察機關有無在使用測速儀器前方至少300公尺前道路之明
    顯處豎立警告標示而有差別。
(三)至於道路交通安全規則第93條第2項規定：「消防車、救護
    車、警備車及工程救險車執行任務時，得不受前項行車速度
    之限制，且於開啟警示燈及警鳴器執行緊急任務時，得不受
    標誌、標線及號誌指示之限制。」係指直接利用該等車輛於
    執行任務時，關於道路行車速率等之特別規定，核與本件員
    警於定點執行取締交通違規勤務無涉。再以，異議人雖辯稱
    警車執行任務時係停放於槽化線上，且均未開啟警示燈示警
    。然依現行法令並未明文禁止警員不得在高速公路路肩或槽
    化線上進行蒐證，且原處分機關於上開書函中亦表示執勤員
    警係於測得異議人超速後，始開啟警示閃光燈並以指揮棒對
    異議人攔停，尚難認執行上有何缺失。況駕駛人駕車本即應
    依速限管制之規定，謹慎駕車，以維行車安全及避免危險發
    生，異議人不思己身超速行駛將肇致自身及其他用路人可能
    陷於高度危險之中，反以前詞為由置辯顯係卸責之詞，要難
    採憑。
四、綜上所述，本件異議人之前揭車輛確有行車速度超過規定之
    最高速限20公里以上未滿40公里之違規事實，從而，原處分
    機關據以援引首揭規定，裁處異議人罰鍰3,500元，併記違
    規點數1點，並無不當。本件聲明異議為無理由，應予駁回
    。
據上論斷，應依應依道路交通管理處罰條例第87條第2項、道路
交通事件處理辦法第18條，裁定如主文。
中    華    民    國   100    年    5     月    17    日
                  交通法庭      法  官  王世華
以上正本證明與原本無異。
如不服本裁定應於送達後5日內向本院提出抗告狀(應附繕本)並
敘述抗告之理由。
                                書記官  張禎庭
中    華    民    國   100    年    5     月    17    日